最　高　行　政　法　院　裁　定
　　　　　　　　　　　　　　　　　　 96年度裁字第04187號
上　訴　人　台北商旅股份有限公司
代　表　人　甲○○
訴訟代理人　任秀妍律師
被 上訴 人　經濟部智慧財產局
代　表　人　王美花
上列當事人間商標註冊事件，上訴人對於中華民國96年2月8日臺
北高等行政法院95年度訴字第1514號判決，提起上訴，本院裁定
如下：
　　主  文
上訴駁回。
上訴審訴訟費用由上訴人負擔。
　　理  由
一、按對於高等行政法院判決之上訴，非以其違背法令為理由，
    不得為之，行政訴訟法第242條定有明文。依同法第243條第
    1項規定，判決不適用法規或適用不當者，為違背法令；而
    判決有同條第2項所列各款情形之一者，為當然違背法令。
    是當事人對於高等行政法院判決上訴，如依行政訴訟法第24
    3條第1項規定，以高等行政法院判決有不適用法規或適用不
    當為理由時，其上訴狀或理由書應有具體之指摘，並揭示該
    法規之條項或其內容；若係成文法以外之法則，應揭示該法
    則之旨趣；倘為司法院解釋或本院之判例，則應揭示該判解
    之字號或其內容。如以行政訴訟法第243條第2項所列各款情
    形為理由時，其上訴狀或理由書，應揭示合於該條項各款之
    事實。上訴狀或理由書如未依此項方法表明，或其所表明者
    與上開法條規定不合時，即難認為已對高等行政法院判決之
    違背法令有具體之指摘，其上訴自難認為合法。本件上訴人
    對於高等行政法院判決上訴，係以：原判決審查系爭「商旅
    」商標未依商標識別性審查要點規定，就「指定使用之商品
    或服務、消費者之認知、實際交易情況及其使用方式，判斷
    是否足以使相關消費者認識其為表彰商品或服務之標識，得
    與他人之商品或服務相區別」等構成要件加以實體審查，逕
    以「商旅」即為「商務旅遊」為上訴人敗訴之判決，有判決
    不備理由及理由不當之違法。又「商旅」商標乃源於上訴人
    之「台北商旅及圖」商標，則系爭商標亦應核准註冊，被上
    訴人違反行政自我拘束原則與平等原則，原審亦未予以審究
    ，原判決有適用法規不當之事由等語，為其理由。惟核其所
    陳上述理由，無非係就原審取捨證據、認定事實之職權行使
    ，指摘其為不當，且原審判決亦已敘明：商標有無識別性，
    應以相關消費者的認知為準，若商標與商品的關係越近，則
    越容易使消費者聯想為商品本身之說明，即不易於使消費者
    認知其為區別商品或服務來源之識別。查本件上訴人申請註
    冊之「商旅」商標圖樣，為中文「商旅」二字，意謂「商務
    旅遊」或「商務旅行」之意，並已為國內旅館業者所普遍廣
    泛使用，是上訴人以該「商旅」作為商標，指定使用於書籍
    等商品，有使商品相關消費者與商品內容係有關商務旅遊介
    紹者產生直接之聯想，顯為該等商品直接有關之說明，尚不
    足以使相關消費者認識其為表彰服務之標識，並得藉以與他
    人之服務相區別，自有商標法第23條第1項第2款規定「商標
    係表示商品或服務之形狀、品質、功用或其他說明者，不得
    註冊」之適用。再依上訴人所檢送之報章雜誌推薦文章引用
    之飯店名稱，或實際宣傳廣告等使用證據資料，或所登記之
    公司名稱特取部分，或首次獲准註冊第163154號商標及其網
    站觀之，上訴人固有以中文「商旅」字樣作為其商標圖樣內
    容之一部分，惟該中文「商旅」字樣之前，均與地名「台北
    」之文字併用，呈現「台北商旅」之完整文字商標，尚非以
    本件系爭商標「商旅」之中文字樣單獨出現或使用之態樣呈
    現；再者，上訴人所主張已獲被上訴人註冊之第163154號「
    台北商旅les suites taipei及圖」商標整體圖樣，為一般
    消費者主要識別其服務來源之部分係中文「台北商旅」、外
    文「les suites taipei」或該等文字與圖形之整體結合。
    上訴人自難援引「台北商旅」之商標使用資料，逕為認定系
    爭商標「商旅」，業經上訴人使用且在交易上已成為其服務
    之識別標誌，而得依商標法第23條第4項之規定商標如經申
    請人使用且在交易上已成為申請人商品或服務之識別標識者
    ，不適用同條第1項第2款不得註冊之限制等情甚詳。上訴意
    旨泛言原判決未依商標識別性審查要點為之及違反行政自我
    拘束及平等原則，有判決不備理由之違法云云，而未具體表
    明合於不適用法規、適用法規不當、或行政訴訟法第243條
    第2項所列各款之情形，難認對該判決之如何違背法令已有
    具體之指摘。依首揭說明，應認其上訴為不合法。
二、據上論結，本件上訴為不合法，依行政訴訟法第249條第1項
    前段、第104條、民事訴訟法第95條、第78條，裁定如主文
    。
中　　華　　民　　國　　96　　年　　12　　月　　31　　日
                    最高行政法院第二庭
                        審判長法官　鄭　淑　貞
                              法官　黃  合  文
                              法官　吳　明　鴻
                              法官　鄭　小　康
                              法官　帥　嘉　寶
以  上  正  本  證  明  與  原  本  無  異
中　　華　　民　　國　　97　　年　　1　　 月　　2　　 日
　　　　　　　　　　　　　　　書記官　郭　育　玎
